【裁判字號】    93,勞簡上,69
【裁判日期】    950621
【裁判案由】    給付薪資等
【裁判全文】
臺灣臺北地方法院民事判決            93年度勞簡上字第69號
上  訴  人  信林貿易有限公司
法定代理人  乙○○
訴訟代理人  陳志勇律師
複代理  人  莊志成律師
被上訴人    甲○○
訴訟代理人  丙○○
上列當事人間請求給付薪資等事件，上訴人對於民國93年8月3日
本院臺北簡易庭93年度北勞簡字第97號第一審判決提起上訴，本
院於民國95年6月7日言詞辯論終結，判決如下：
    主      文
原判決除確定部分外廢棄。
上開廢棄部分，被上訴人在第一審之訴駁回。
第一審（除確定部分外）及第二審訴訟費用由被上訴人負擔。
    事實及理由
一、程序方面：
    按當事人除有民事訴訟法第447條第1項但書所列各款事由外
    ，不得於第二審提出新攻擊或防禦方法。違反前項規定者，
    第二審法院應駁回之；又未於受命法官行準備程序主張之事
    項，除有民事訴訟法第276條第1項例外規定情形者外，於準
    備程序後行言詞辯論時，不得主張之，民事訴訟法第447條
    第1項、第276條第1項分別定有明文。本件上訴人於原審經
    合法通知未到庭，僅於民國93年7月13日具狀答辯，否認與
    被上訴人間有勞動契約存在等語（見原審卷第65頁、第66頁
    ），嗣上訴人提起上訴，於95年6月7日言詞辯論期日主張被
    上訴人是廠長，屬於委任關係並非僱傭關係一詞。惟上開防
    禦方法，上訴人並未於原審及第二審準備程序中提出，且又
    核無民事訴訟法第447條第1項但書所列事由及同法第276條
    第1項例外規定情形。是故，上訴人遲至第二審言詞辯論期
    日始提出前開新防禦方法，於法尚有未合，應予駁回，核先
    敘明。
二、被上訴人起訴主張伊於92年10月間受上訴人聘僱，擔任上訴
    人位於馬拉威工業區平織廠廠長職務，月薪新臺幣（下同）
    100,000元。任職期間並無違反合約或其他不正當行為，詎
    上訴人總廠長於92年12月8日告知伊不符公司最低標準為由
    ，當場解聘並令伊於翌日搭機返國。然上訴人尚積欠92年10
    月15日、16日及12月1日至10日止，共計12日薪資39,996元
    未給付。又伊任職期間，每週一至週五，每日工作9小時，
    即每日加班1小時，於92年10月份加班11日、11月份加班20
    日、12月份加班5日，共計加班36小時；每週六、日，每日
    加班7小時，其中10月份加班3日，11月份加班8日、12月份
    加班2日，依勞動基準法規定，上訴人應給付加班費130,556
    元。另伊出境馬拉威機場，自付稅金美金30元，依法應由上
    訴人返還墊付金額等語。並於本院聲明：上訴駁回。
三、上訴人則以CHIRIMBA GARMENT  MANUFACTURES LIMITED（C.
    G.M.）係於馬拉威合法登記之公司，與上訴人為不同之法人
    格，上訴人之法定代理人乙○○僅係受C.G.M.公司委託，代
    理其於國內招聘人才，被上訴人係受馬拉威C.G.M.公司僱用
    擔任廠長，與上訴人間無勞動契約存在。又依聘請合約書約
    定，上訴人工作時間為每週一至每週五每天工作9小時，被
    上訴人訂立上開契約時，已明瞭工作時數為每天9小時，與
    勞工每日正常工作時間8小時不同，卻因每月所領取薪資高
    達100,000元，而未表示任何爭議，顯見系爭勞動契約簽訂
    時，勞資雙方締約之真意，應認每月100,000元之薪資，乃
    包含每日加班1小時之加班費在內，被上訴人於勞動契約終
    止後，再爭執加班費，顯不可採等語，以資抗辯。經原審判
    決上訴人應給付被上訴人116,591元及美金30元，及自93年3
    月13日起至清償日止，按年息5%計算之利息（原審駁回被上
    訴人其餘起訴部分，被上訴人未上訴，該部分已確定）。上
    訴人就其敗訴部分不服提起上訴，並於本院聲明：原判決不
    利於上訴人部分廢棄；上開廢棄部分，被上訴人在第一審之
    訴駁回。
四、兩造不爭執之事項：聘請合約書為被上訴人所親簽。
五、得心證之理由：
    本件被上訴人主張上訴人應給付其積欠之薪資、加班費及墊
    付稅金等情，固據提出聘請合約書、解僱通知書、存證信函
    、加班明細表、名片、機票、報告、存摺、剪報、綜合所得
    稅申報書、臺北市政府勞工局勞資爭議案件協調會紀錄等影
    本為證（見原審卷宗第25頁至第60頁），惟已為上訴人否認
    ，並以前揭情詞置辯。是本件本院應先審究核為：兩造間是
    否有僱傭契約存在？經查：
    （一）按解釋契約，固須探求當事人立約時之真意，不能拘
          泥於契約文字，但契約文字已表示當事人之真意，無
          須別事探求者，即不得反捨契約文字而更為曲解，最
          高法院著有17年上字第1118號判例可參。
    （二）本件依被上訴人提出並自承為伊親簽之聘請合約書所
          示，其中聘請人欄明文記載為CHIRIMBA GARMENT MEU
          LIMITED，並非上訴人公司名稱甚明，堪認上訴人主
          張本案係CHIRIMBA GARMENT  MANUFACTURES  LIMITE
          D公司為雇主等語，即非全不足採。又CHIRIMBA  GAR
          MENT  MANUFACTURES  LIMITED公司雖係上訴人在馬
          拉威投資設立之公司，有外交部函在卷可稽（見本院
          卷第89頁至第92頁），惟CHIRIMBA GARMENT  MANUFA
          CTURES  LIMITED公司與上訴人公司，前者係於馬拉
          威依馬拉威國家法律成立之公司，後者則係依本國法
          成立之本國公司，二公司法人格顯不相同，並非同一
          公司至明，要難以上訴人亦有投資，即謂上訴人為被
          上訴人之雇主。則前開聘請合約書既係CHIRIMBA  GA
          RMENT  MANUFACTURES  LIMITED公司與被上訴人簽立
          ，足見被上訴人應係受僱於CHIRIMBA  GARMENT  MAN
          UFACTURES  LIMITED公司而非上訴人，上訴人與被上
          訴人間並無僱傭契約存在。
    （三）另被上訴人主張至馬拉威工作之徵人廣告為上訴人所
          刊登，被上訴人受僱期間92年11月、12月之薪資亦係
          由上訴人公司匯款等情，固均為上訴人所不爭執，亦
          有存摺影本及上海商業儲蓄銀行台南分行函附卷可參
          （見原審卷第52頁、第62頁）。然上訴人已提出 CHI
          RIMBA  GARMENT  MANUFACTURES  LIMITED公司委託
          上訴人公司之法定代理人乙○○在臺灣代為登報招聘
          人才之委託書及CHIRIMBA  GARMENT  MANUFACTURES
          LIMITED公司將被上訴人薪資匯入上訴人公司帳戶之
          函文、匯入匯款通知書等影本（見本院卷第45頁、第
          46頁、第81頁、第82頁），證明上訴人公司係受CHIR
          IMBA  GARMENT  MANUFACTURES  LIMITED公司委託代
          為處理在臺灣徵人事宜。參酌證人紀小鈴即上訴人之
          員工亦證述徵人廣告為伊所刊登，因為乙○○與馬拉
          威公司有生意上往來，故受馬拉威公司委託在國內找
          人，總務小姐不清楚是幫馬拉威公司找人，故會登公
          司的名字，且因係在海外工作，故登海外成衣廠。被
          上訴人來應徵時是伊接待，伊告知被上訴人謂此係國
          外廠委託褚先生徵人，故無上訴人公司之勞健保，亦
          將馬拉威公司委託上訴人要簽署之合約給被上訴人看
          。後來褚先生回來面試，面試過後，即告知被上訴人
          何時應至馬拉威，請被上訴人把合約書簽好帶過來。
          被上訴人薪水是國外支付，因被上訴人希以臺幣給付
          ，故上訴人要被上訴人先開國內帳戶，92年11月及12
          月被上訴人工資，是上訴人公司會計從上訴人公司帳
          上匯給被上訴人，乃上訴人先行代墊等語甚明（見本
          院卷第66頁、第67頁）。則由上開證物及證人之證詞
          ，堪認上訴人所稱其僅係受馬拉威公司委託代為處理
          徵人之事等語，誠屬可信。被上訴人以徵人廣告及92
          年11月5日、92年12月5日薪資匯款為上訴人所為而主
          張伊為上訴人所僱用云云，即非可採。上訴人另以馬
          拉威CHIRIMBA  GARMENT  MANUFACTURES  LIMITED公
          司將薪資匯款予被上訴人係臨訟所為云云，然查，馬
          拉威CHIRIMBA  GARMENT  MANUFACTURES  LIMITED公
          司係於本件訴訟前之93年2月10日所為之匯款，有上
          開匯款通知書在卷可憑（見本院卷第81頁、第82頁）
          ，已難認其所言屬實，且此益徵馬拉威CHIRIMBA  GA
          RMENT  MANUFACTURES  LIMITED公司與上訴人間法人
          格非同一，被上訴人此部分之主張亦不可取，難為其
          有利之認定。
    （四）綜上所述，被上訴人係受馬拉威CHIRIMAB GARMENT
          MANUFACTURERS LIMILTED公司僱用，與上訴人間並無
          僱傭關係存在。從而，被上訴人請求上訴人給付積欠
          之薪資、加班費及墊付稅金均非有據，不應准許。原
          審判命上訴人給付被上訴人116,591元、美金30元，
          及自93年3月13日起至清償日止，按年息5%計算之利
          息，並依職權為假執行之宣告，自有未洽。上訴意旨
          指摘原判決不當，求予廢棄改判，為有理由。自應由
          本院予以廢棄改判，如主文第2項所示。
六、因本案事證已臻明確，兩造其餘主張陳述及所提之證據，經
    審酌後，與本判決結果無影響，爰不一一論駁，附此敘明。
七、據上論結，本件上訴為有理由，依民事訴訟法第436條之1第
    3項、第450條、第78條，判決如主文。
中    華    民    國    95    年    6    月     21    日
                  勞工法庭    審判長法  官  黃莉雲
                                    法  官  李維心
                                    法  官  鄭佾瑩
以上正本係照原本作成
本判決不得上訴
中    華    民    國    95    年    6     月    21    日
                                    書記官  方美雲


司法院資訊處製作；財團法人民間司法改革基金會備份。
